【裁判字號】    98,訴,2152
【裁判日期】    990518
【裁判案由】    損害賠償
【裁判全文】
臺灣臺中地方法院民事判決  98年度訴字第2152號
原      告  丙○○
訴訟代理人  丁○○
被      告  欣欣環保工程股份有限公司
法定代理人  乙○○
訴訟代理人  甲○○
被      告  戊○○
上列當事人間損害賠償事件，本院於中華民國99年4月19日言詞
辯論終結，本院判決如下：
    主      文
被告應連帶給付原告新臺幣玖萬壹仟陸佰壹拾捌元，及自民國九
十八年九月二十二日起至清償日止，按週年利率百分之五計算之
利息。
原告其餘之訴駁回。
訴訟費用由被告連帶負擔十分之一，餘由原告負擔。
本判決原告勝訴部分得假執行。但被告如以新臺幣玖萬壹仟陸佰
壹拾捌元為原告預供擔保後，得免為假執行。
原告其餘假執行之聲請駁回。
    事實及理由
一、兩造之主張：
  (一)原告起訴主張：
    1.被告戊○○係被告欣欣環保工程股份有限公司（以下簡稱
      欣欣環保公司）之司機，以駕駛垃圾車兼收取垃圾為業，
      為從事業務之人，被告戊○○於民國（下同）96年9月10
      日上午8時50分許，駕駛被告欣欣環保公司所有車牌號碼
      Ｏ52-ＲＰ號垃圾車，沿臺中市○○路往朝馬路方向行駛
      ，正欲進行收取垃圾之業務，途經台中市○○路119之12
      號前，因未保持安全距離且疏於注意車前狀況，而自後追
      撞前方停紅燈由訴外人丁○○所駕駛之車牌號碼ＱＧ-986
      8號自用小客車，致車內後座之其妻即原告受有左足底擦
      傷及軀體挫傷之傷害，被告戊○○嗣於97年7月2日受鈞院
      刑事庭以97年度中交簡字第1199號簡易判決處刑在案，被
      告戊○○應負侵權行為責任。又被告戊○○既係受僱於被
      告欣欣環保公司從事業務之人，被告欣欣環保公司依民法
      第188條第1項規定，應負連帶賠償責任，原告所受損害如
      下：
      (1)醫療費用：新台幣（下同）9618元：
      (2)減少收入：384000元。
      (3)精神慰撫金：600000元
      合計：993618元，爰依侵權行法律關係為請求被告連帶賠
      償等語。並聲明：被告應連帶給付原告993618元，及自起
      訴狀繕本送達被告翌日起至清償日止，按年息百分之5計
      算之利息；並陳明願供擔保為假執行之宣告。
  (二)原告對被告抗辯之陳述：
    關於行政院國軍退除役官兵輔導委員會臺中榮民總醫院（以
    下簡稱臺中榮民總醫院）於98年12月30日書函中說明欄第2
    項，雖載稱：98年8月3日肺功能檢查結果為「中度促限性通
    氣障礙」，因無車禍前肺功能檢查資料可供比較，故無法推
    測是否係因車禍所造成等解釋等情，惟原告於車禍發生之前
    為健康的人，均無相關病例，且不會無緣無故檢查，故此係
    車禍後才有之病情，原告於車禍後選擇臺中榮民總醫院中醫
    科治療迄今，從未間斷，中醫證明挫傷後遺症，病情嚴重，
    且繼續治療診斷（詳如97年4月30日臺中榮民總醫院診斷證
    明書），亦甚明確。
  (三)被告則以：原告主張減損勞動力須有鑑定為依據，精神慰撫
    金過高，被告願賠償原告4萬元損失等語置辯。並聲明：原
    告之訴及假執行之聲請均駁回；如受不利之判決，願供擔保
    免為假執行。
二、兩造經法官試行整理並簡化爭點結果如下，其中不爭執事項
    ，並採為本判決之基礎：
  (一)不爭執事項：
    1.被告戊○○駕駛車輛，追撞原告乘坐由原告之夫駕駛之車
      輛，導致原告受傷，被告戊○○因而受刑事判決有罪，負
      有過失責任。
    2.刑事案卷卷證資料。
    3.原告支出醫療費用9618元。
    4.原告主張伊教授才藝班每堂課800元，有開美術班、樹脂
      土班每個月各20堂課。
    5.原告學歷為明道中學畢業，才藝班老師，教授才藝班每堂
      課800元，有開美術班、樹脂土班每個月各20堂課，名下
      有四間房子。被告戊○○是高職畢業，開環保車，月薪39
      000元，名下無不動產。被告欣欣環保公司資產3200萬元
      ，名下有環保車輛多台。
    6.對兩造財產查詢資料。
    7.原告尚未領取汽車強制險理賠金。
  (二)爭執事項：
    原告主張之損害金額，除醫療費用外，其餘部分應舉證證明
    ，以確定損害額為若干？
三、得心證之理由：
  (一)原告主張：被告戊○○係被告欣欣環保公司之司機，以駕駛
    垃圾車兼收取垃圾為業，為從事業務之人，被告戊○○於前
    揭時地，駕駛被告欣欣環保公司所有前開垃圾車，正欲進行
    收取垃圾之業務，因未保持安全距離且疏於注意車前狀況，
    而自後追撞前方停紅燈由訴外人丁○○所駕駛之前開汽車，
    致車內後座之原告受有左足底擦傷及軀體挫傷之傷害，被告
    戊○○嗣經本院以97年度中交簡字第1199號刑事簡易判決處
    刑在案，被告戊○○應負侵權行為責任，其僱用人即被告欣
    欣環保公司亦應負連帶賠償責任等情，業據其提出本院刑事
    判決1件、被告欣欣環保公司營業登記資料公示查詢單、醫
    療收據等為證，並經本院調取上開刑事案卷核閱無誤，復為
    被告所不爭執，自堪信為真實。
  (二)按因故意或過失，不法侵害他人之權利者，負損害賠償責任
    。受僱人因執行職務，不法侵害他人之權利者，由僱用人與
    行為人連帶負損害賠償責任。民法第184第1項前段、第188
    條第1項前段分別定有明文。本件被告戊○○駕駛被告欣欣
    環保公司所有前開垃圾車，不慎過失追撞前方汽車，致車內
    之原告受傷，即屬被告戊○○係因過失不法侵害原告之身體
    ，且該損害與被告戊○○之過失行為間，有相當之因果關係
    ；又被告欣欣環保公司為被告戊○○之僱用人，揆諸前揭法
    律規定，被告等即應連帶負賠償責任。茲就原告主張之各項
    請求，是否應予准許，分述如下：
    1.醫療費用：
      原告主張其因本件事故身體受傷而就診，支出醫療費用醫
      藥費9618元等情，業據提出醫療收據為證，復為被告所不
      爭執，且同意給付者，原告自得請求如數賠償。
    2.減少收入：
      (1)原告主張：其於車禍前即與小博士托兒所合作才藝課程
        ，每堂課800元，有開每日美術班、樹脂土班各1堂，每
        個月各20堂課，共40堂，原告由受傷前的生氣盎然且授
        課中氣十足，及自車禍後因胸部疼痛嚴重且經臺中榮民
        總醫院診斷有肺功能遺存中度促限性通氣障礙，致請假
        迄今近2年無法工作，爰請求因傷後無法工作減少之收
        入損害384000 元（計算式：800元×40堂×12個月＝
        384000元）等情，並經提出臺中榮民總醫院診斷證明書
        為證，此為被告所否認上開關於原告「中度促限性通氣
        障礙」檢查結果確係本件車禍受傷所造成，且原告因此
        須請假迄今近2年無法工作等事實。
      (2)本件經本院函請囑託臺中榮民總醫院就原告此項損害鑑
        定，經該醫院於98年12月30日以中榮醫企字第09800222
        81號函復本院略載：「二、98年8月3日肺功能檢查結果
        為『中度促限性通氣障礙』，因無車禍前肺功能檢查資
        料可供比較，故無法推測是否係因車禍所造成。臨床上
        無體傷之客觀證據，但此與可否工作無關；可否工作係
        依病患之意願，可否工作之期間亦然。」等情，有該函
        文在卷可參，復佐參以：依原告提出：台中市消防局
        緊急救護紀錄表（原告重復編為原證6，暫編為原證6-1
        ）中病患主訴欄內載有「1.感覺哪裡不舒服：背部疼痛
        。2.感覺怎樣的不舒服：很痛。3.大約不舒服有多久：
        十分鐘。4.還有其他地方不舒服嗎？無」等情，其背部
        疼痛的過程並不長久。臺中榮民總醫院97年4月30日
        診斷書（原證5）內記載：患者自97年2月1日起迄於97
        年4月23日止，共就診13次等情，依該首次就診日即97
        年2月1日，距本件車禍發生96年9月10日，其間已近5個
        月之久，二者間是否具有關聯性，實不無可疑。臺中
        榮民總醫院98年8月10日診斷證明書（原證6）內記載：
        「病人於96年9月10日至本院急診診治，經傷口處理及
        保守治療，並於急診觀察診治，於96年9月12日出院，
        於98年8月3日於本院肺功能檢查結果為中度促限性通氣
        障礙。」等情，該「中度促限性通氣障礙」肺功能檢查
        結果之時間98年8月3日，距本件車禍發生96年9月10日
        之時，亦近2年之久。本件原告不僅於本件車禍發生後
        ，近5個月之久，才向上開醫院為中醫診療，且肺功能
        檢查結果又距本件車禍發生之時已近2年，又因無車禍
        前肺功能檢查資料可供比較，故無法推測該「中度促限
        性通氣障礙」是否係因本件車禍所造成。
      (3)雖然原告無法證明該「中度促限性通氣障礙」肺功能檢
        查結果，無法推測是否係因車禍所造成。然依上開車禍
        急救之紀錄顯示，原告既有背部疼痛，且很痛之情，已
        見前述，本院參酌原告係教授才藝課程之老師，須不斷
        以聲音傳達教學內容，並且必須或坐或立的予以示範教
        學，亦賴有相當之體力以資負荷等情，有原告提出之教
        學簡介及照片在卷可考（原證7、7-1、8），堪認原告
        於本件車禍後宜有1個月之休息恢復期間為適當，故原
        告得請求之工作損失為32000元（計算式：800元×40堂
        ×1個月＝32000元），原告逾此部分之請求，於法無據
        。
    3.精神慰撫金：
      (1)原告主張：其因本件車禍，造成不僅身體受有傷害，且
        連帶教授才藝課程停擺，全家經濟皆受影響，原告精神
        倍感痛苦，爰請求被告賠償精神損害600000元云云，被
        告抗辯原告請求之金額過高。
      (2)按慰藉金核給之標準固與財產上損害之計算不同，然非
        不可斟酌雙方身分資力與加害程度，及其他各種情形核
        定相當之數額，最高法院著有51年台上字第223號判例
        可參。查原告學歷為明道中學畢業，才藝班老師，教授
        才藝班每堂課800元，有開美術班、樹脂土班每個月各2
        0堂課，名下有四間房子；被告戊○○是高職畢業，開
        環保車，月薪39000元，名下無不動產；被告欣欣環保
        公司資產3200萬元，名下有環保車輛多台等情，業據兩
        造陳明在卷，且有兩造稅務電子閘門財產所得調件明細
        表2份附卷足稽。本院斟酌原告因本件車禍受有左足底
        擦傷及軀體挫傷之傷害，精神上受有創痛之程度，及兩
        造身分、地位、經濟能力等一切情狀，認原告請求5萬
        元之慰撫金，尚屬公允，應予准許，逾此部分之請求，
        於法不合。
      4.綜上，本件被告應連帶負賠償之金額為91618元（計算
        式：9618＋32000＋50000＝91618）。
  (三)綜上所述，原告依前揭侵權行為之規定，請求被告連帶給付
    91618元，及自起訴狀繕本送達翌日即98年9月22日起，按年
    息百分之5計算之利息之範圍內，為有理由，應予准許。逾
    此部分之請求，為無理由，應予駁回。
  (四)本件判決原告勝訴部分，所命給付之金額未逾50萬元，應適
    用民事訴訟法第389條第1項第5款之規定，依職權宣告假執
    行；又被告陳明願供擔保免為假執行，經核並無不合，爰酌
    定相當擔保金額宣告之。至於原告敗訴部分，其假執行之聲
    請即無宣告之依據，應併予駁回。
  (五)本件事證已臻明確，兩造其餘攻擊防禦方法及所舉證據，經
    審酌結果，與本件判決結論均無影響，爰不一一論述，附此
    敘明。
四、據上論結，本件原告之訴為一部有理由，一部無理由，依民
    事訴訟法第79條、第85條第2項、第389條第1項第5款、第39
    2條第2項，判決如主文。
中    華    民    國    99    年    5    月    18    日
                  民事第四庭    法  官  張國華
正本係照原本作成。
如對本判決上訴，須於判決送達後20日內向本院提出上訴狀。
中    華    民    國    99    年    5    月    18    日
                                書記官  王麗麗

司法院資訊處製作；財團法人民間司法改革基金會備份。
